【裁判字號】    99,訴,794
【裁判日期】    990723
【裁判案由】    偽造文書等
【裁判全文】
臺灣臺北地方法院刑事判決               99年度訴字第794號
公  訴  人  臺灣臺北地方法院檢察署檢察官
被      告  乙○○
選任辯護人  黃文明律師
上列被告因偽造文書等案件，經檢察官提起公訴（98年度偵續字
第38號），被告於準備程序中為有罪之陳述，本院合議庭裁定改
由受命法官獨任以簡式審判程序審理，判決如下：
    主      文
乙○○犯行使偽造私文書罪，處有期徒刑壹年，減為有期徒刑陸
月，如易科罰金，以銀元參佰元即新臺幣玖佰元折算壹日。
    事實及理由
一、本案之犯罪事實及證據，除證據部分補充：「被告於本院審
    理時之自白」外，餘均引用如附件檢察官起訴書之記載。
二、本件被告乙○○所犯偽造文書等罪，非為死刑、無期徒刑、
    最輕本刑為 3年以上有期徒刑之罪，或高等法院管轄第一審
    案件，且被告於本院準備程序中，先就被訴事實為有罪之陳
    述，於經告知被告簡式審判程序之旨，並聽取公訴人、被告
    及辯護人之意見後，由本院合議庭裁定改由受命法官獨任以
    簡式審判程序審理。
三、被告行為後，刑法已於民國95年7月1日修正公布生效施行，
    其中第2條第1項「行為後法律有變更者，適用行為時之法律
    。但行為後之法律有利於行為人者，適用最有利於行為人之
    法律」之規定，係規範行為後法律變更所生新、舊法律比較
    適用之準據法，並非刑法實體法律，自不生行為後法律變更
    之比較適用問題，故刑法修正施行後，應適用該修正後之第
    2條第1項之規定，依「從舊、從輕」之原則比較新、舊法律
    之適用；又比較新舊法時，應就罪刑有關之共犯、未遂犯、
    想像競合犯、牽連犯、連續犯、結合犯，以及累犯加重、自
    首減輕暨其他法定加減原因（如身分加減）與加減例等一切
    情形，綜其全部罪刑之結果而為比較後，再適用有利於行為
    人之法律處斷，而不得一部割裂分別適用不同之新、舊法（
    最高法院 24年上字第4634號、29年上字第964號判例意旨及
    最高法院95年度第8次刑事庭會議決議參照）。經查：
  (一)關於罰金刑：刑法第339條第1項詐欺取財罪，其法定刑有
      關罰金部分為（銀元）1,000 元以下罰金。查刑法分則編
      各罪所定罰金刑之貨幣單位原為銀元，修正前刑法第33條
      第5款規定：「罰金：1元（銀元）以上。」，而依罰金罰
      鍰提高標準條例規定，就 72年6月26日前修正之刑法部分
      條文罰金數額提高 2至10倍，其後修正者則不提高倍數，
      並依現行法規所定貨幣單位折算新臺幣條例規定，以銀元
      1 元折算新臺幣3元。修正後刑法第33條第5款規定：「罰
      金：新臺幣1,000元以上，以百元計算之。」刑法第33 條
      第 5款所定罰金貨幣單位經修正為新臺幣後，刑法分則各
      罪所定罰金刑之貨幣單位亦應配合修正為新臺幣，為使刑
      法分則編各罪所定罰金之最高數額與刑法修正前趨於一致
      ，乃增訂刑法施行法第1條之1：「中華民國94年1月7日刑
      法修正施行後，刑法分則編所定罰金之貨幣單位為新臺幣
      。94年1月7日刑法修正時，刑法分則編未修正之條文定有
      罰金者，自94年1月7日刑法修正施行後，就其所定數額提
      高為30倍。但 72年6月26日至94年1月7日新增或修正之條
      文，就其所定數額提高為 3倍。」從而，刑法修正後刑法
      分則編各罪所定罰金刑之最高數額，適用刑法施行法第 1
      條之1 之規定後，並無不同，即對被告並無有利或不利之
      情形；惟修正後刑法第 33條第5款所定罰金刑最低數額，
      較之修正前提高，自以修正前刑法第 33條第5款規定有利
      於被告。
  (二)關於牽連犯：修正前刑法第55條有關「犯一罪而其方法或
      結果之行為犯他罪名者，從一重處斷」之牽連犯規定，業
      經修正刪除，此刪除雖非犯罪構成要件之變更，但顯已影
      響行為人刑罰之法律效果，自屬法律有變更，比較修正前
      、後之刑法規定，自以修正前論以牽連犯一罪，較修正後
      一罪一罰之數罪有利於被告。
  (三)被告於上開行為時之刑法第 41條第1項前段規定：「犯最
      重本刑為5年以下有期徒刑以下之刑之罪，而受6個月以下
      有期徒刑或拘役之宣告，因身體、教育、職業、家庭之關
      係或其他正當事由，執行顯有困難者，得以1元以上3元以
      下折算 1日，易科罰金」，又被告等行為時之易科罰金折
      算標準，修正前罰金罰鍰提高標準條例（已於98年5月1日
      公告廢止生效）第2條前段規定，就其原定數額提高為100
      倍折算 1日，則本件被告行為時之易科罰金折算標準，如
      以銀元300折算1日，經折算為新臺幣後，即應以新臺幣90
      0元折算為1日。惟95年7月1日修正公布施行之刑法第41條
      第1項前段則規定：「犯最重本刑為5年以下有期徒刑以下
      之刑之罪，而受 6個月以下有期徒刑或拘役之宣告者，得
      以新臺幣1,000元、2,000元或3,000元折算1日，易科罰金
      」，比較修正前後之易科罰金折算標準，以95年7月1日修
      正公布施行前之規定，較有利於被告，則應依刑法第 2條
      第1項前段，適用修正前刑法第41條第1項前段規定，定被
      告之易科罰金折算標準。
  (四)綜上，本件經綜合觀察全部罪刑比較之結果，依修正後刑
      法第2條第1項前段規定，適用修正前刑法之規定，對被告
      較有利，自應全部適用修正前刑法相關規定而為論科。
三、按銀行為便利存款人取款而印好任人索取填寫之取款憑條，
    非可流通市面得以自由轉讓，係屬私文書之一種（最高法院
    49年台上字第1409號判例要旨、臺灣高等法院99年度上訴字
    第27號判決要旨參照）。核被告乙○○所為，係犯刑法第21
    6條、第210條之行使偽造私文書罪、第339條第1項之詐欺取
    財罪。被告盜用巫昌寧之印章，為偽造私文書之部分行為；
    其偽造私文書後復持以行使，偽造之低度行為為行使之高度
    行為所吸收，均不另論罪。被告所犯行使偽造私文書、詐欺
    取財二罪間，有方法、目的之牽連關係，依刑法修正前第55
    條後段規定，應從一重之行使偽造私文書罪處斷。爰審酌被
    告素行尚佳，有臺灣高等法院被告前案紀錄表 1紙在卷可稽
    ，其因為投資買賣股票，致犯本件犯行之動機、目的、手段
    ，對告訴人甲○○造成之損害程度，迄今未與告訴人和解，
    賠償損失，兼衡其生活狀況、智識程度，及犯後坦承犯行之
    態度等一切情狀，量處如主文所示之刑，以資懲儆。又被告
    上開犯行犯罪時間係於 96年4月24日以前，復無中華民國九
    十六年罪犯減刑條例第 3條規定不予減刑，及其他不得減刑
    之情形，合於減刑之條件，應依該條例第 2條第1項第3款規
    定，減其刑期如主文所示，並諭知易科罰金之折算標準。末
    按依刑法第 219條沒收之物，限於偽造之印章、印文、署押
    及公印、公印文等，盜用之印章、印文、署押、公印、公印
    文則不包括在內。被告偽造巫昌寧名義之取款憑條私文書，
    已交付中國信託商業銀行，非為被告所有，爰不予宣告沒收
    ；又被告盜用巫昌寧印章於取款憑條上之印文，並非偽造之
    印文，業經蒞庭檢察官於本院審理時當庭更正原起訴書所載
    依刑法第 219條規定宣告沒收之請求，參諸前揭說明，亦不
    予宣告沒收，附此敘明。
據上論斷，應依刑事訴訟法第 273條之1第1項、第299條第1項前
段、第310條之2、第454條第2項，刑法第 2條第1項前段、第210
條、第216條、第339條第1項、修正前第55條後段、第41條第1項
前段，廢止前罰金罰鍰提高標準條例第 2條，現行法規所定貨幣
單位折算新臺幣條例第2條，中華民國九十六年罪犯減刑條例第2
條第1項第3款、第7條、第9條，判決如主文。
本案經檢察官黃惠玲到庭執行職務
中    華    民    國    99    年    7     月    23    日
                        刑事第八庭    法  官  詹慶堂
上正本證明與原本無異。
如不服本判決應於收受送達後10日內向本院提出上訴書狀，並應
敘述具體理由；其未敘述上訴理由者，應於上訴期間屆滿後20日
內向本院補提理由書（均須按他造當事人之人數附繕本）「切勿
逕送上級法院」。告訴人或被害人如對於本判決不服者，應具備
理由請求檢察官上訴，其上訴期間之計算係以檢察官收受判決正
本之日期為準。
                                      書記官  呂慧娟
中    華    民    國    99    年    7     月    23    日
刑法第210 條偽造、變造私文書，足以生損害於公眾或他人者，
處5 年以下有期徒刑。
刑法第216條
行使第 210 條至第 215 條之文書者，依偽造、變造文書或登載
不實事項或使登載不實事項之規定處斷。
刑法第339條
意圖為自己或第三人不法之所有，以詐術使人將本人或第三人之
物交付者，處5年以下有期徒刑、拘役或科或併科1千元以下罰金
。
以前項方法得財產上不法之利益或使第三人得之者，亦同。
前二項之未遂犯罰之。

司法院資訊處製作；財團法人民間司法改革基金會備份。
